臺灣高雄地方法院刑事判決　　　　　　　　　　　　九十一年度易字第二三六號
　　公　訴　人　臺灣高雄地方法院檢察署檢察官
　　被　　　告　甲○○
右列被告因違反電子遊戲場業管理條例案件，經檢察官聲請簡易判決處刑（九十一年
度偵字第一二二八五號），本院高雄簡易庭認不宜以簡易判決處刑（九十一年度雄簡
字第一○六八號），簽移本院依通常程序審理及併案審理（九十一年度偵字第一三二
八六號），本院判決如左：
    主  文
甲○○共同以賭博為常業，累犯，處有期徒刑肆月，如易科罰金，以佰元折算壹日
。
扣案之電子遊戲機具「龍鳳」貳臺、「滿貫大亨」貳臺、「金象王」壹台（含ＩＣ板
伍塊）及現金新台幣壹萬貳仟肆佰貳拾元，均沒收。
    事  實
一、甲○○曾因違反電子遊戲場業管理條例案件，於民國九十一年一月十七日，經本
    院判處有期徒刑二月，得易科罰金，並於九十一年四月十七日執行完畢。
二、甲○○、鄧炳松（未起訴）係設於高雄市○○區○○街一號「界揚超商」（營利
  事業名稱為蕃薯藤商行）之合夥人，而甲○○則為該商號之名義負責人，渠明知
    未依電子遊戲場業管理條例規定辦理營利事業登記者，不得經營電子遊戲場業規
    定，竟未依規定向主管機關高雄縣政府辦理營利事業登記，即先以新臺幣（下同
    ）一萬八千元至二萬四千元不等之薪資，共同陸續僱用陳鳳如（另聲請簡易判決
    處刑中）、廖翊雯及姓名年籍不詳之人士（該二人未據起訴）擔任開分、洗分及
    兌換現金、硬幣之工作，並與上開員工共同基於違反電子遊戲場業管理條例與常
    業賭博之犯意聯絡，自九十一年三月初起，於上開公眾得出入之店內，擺設電子
    遊戲機「龍鳳」二臺、「滿貫大亨」二臺、「金象王」一臺，提供兌換十元硬幣
    之服務，以一比一之方式（即一個十元硬幣一分），供不特定人投幣賭博，並以
    之為常業，於睹客不欲打玩或欲結清分數時，再計算分數多寡，以一分兌換一個
    十元硬幣之方式，由賭客直接向前開員工兌回現金，嗣於九十一年五月二十三日
    十二時四十分許，經警於上址查獲，並發現客人黃志隆、王郁盛及陳永豐正在打
    玩中，當場扣得前述電子遊戲機具五台及機具內現金二千五百八十元。另甲○○
    、鄧炳松、陳鳳如、廖翊雯及姓名年籍不詳之人士復承上開犯意，於查獲後另以
    前揭機具及前開方式，供不特定之人士賭博，於九十一年五月三十日二十時二十
    分許，適有睹客莊志遠（另聲請簡易判決處刑）通知陳鳳如『滿貫大亨』機臺洗
    分，陳鳳如並依該機具顯示之六十分，將現金六百元交付莊志遠時，為警當場查
    獲，除扣得上開現金後，並扣得前開機具五臺及機具內現金九千八百四十元。
三、案經高雄市政府警察局三民第二分局報告台灣高雄地方法院檢察署檢察官聲請簡
    易判決處刑，嗣本院高雄簡易庭認不宜以簡易判決處刑，簽移本院依通常程序審
    理及併案審理。
    理  由
一、右揭犯罪事實，業據被告甲○○於本院審理中坦白承認，並經證人即員工陳鳳如
    及廖翊雯、賭客黃志隆、客人黃志隆、王郁盛及陳永豐於警訊中證述綦詳，復有
    現場照片九幀、臨檢紀錄表及營利事業登記證及扣案之電子遊戲機具「龍鳳」二
    臺、「滿貫大亨」二臺、「金象王」一台（含ＩＣ板五塊）及現金一萬三千零二
    十元可憑。因被告自白與事實相符，是本件事證明確，被告犯行堪以認定。
二、按(一)電子遊戲場業管理條例第十條第一項前段規定：「經營電子遊戲場業，應依
    公司法或商業登記法辦理公司或商業登記」；第十五條規定：「未依本條例規定
    辦理營利事業登記者，不得經營電子遊戲場業」；第十六條規定：「非電子遊戲
    場業之其他營利事業，不得就其營業場所，供他人設置電子遊戲機營業」。故未
    依電子遊戲場業管理條例第八條申請設立，並依第十一條第一項申請核發營利事
    業登記證，即不得經營電子遊戲場業，亦不得就非電子遊戲場業之營業場所，供
    他人設置電子遊戲機營業，別無除外之規定。因而同條例第二十二條乃規定：「
    違反第十五條規定者，處行為人一年以下有期徒刑、拘役或科或併科新台幣五十
    萬元以上二百五十萬元以下罰金」。(二)電子遊戲場業管理條例第四條第二項規定
    ，電子遊戲機不得有賭博或妨害風化之設計及裝置。考其立法意旨，係為將電子
    遊戲場業納入行政機關之有效管理，以維護社會安寧及善良風俗，保障公共安全
    及國民身心健康所為之「誡命規範」。苟有違反該條之禁止規定，即應依刑法賭
    博或妨害風化罪章相關刑責予以追訴處罰，並非謂電子遊戲機如有賭博或妨害風
    化之設計及裝置者，即無電子遊戲場業管理條例相關規定之適用。質言之，商業
    或個人，倘以營利意思，未經依該條例相關規定辦理營利事業登記，擅自架設（
    設置）具有賭博或妨害風化之設計及裝置之電子遊戲機，供不特定之人遊藝者，
    即該當同條例第二十二條之犯罪構成要件。故本條例之中央主管機關經濟部於八
    十九年四月十一日經八九商字第八九二○六三○三號函釋，稱：「未依規定辦妥
    營利事業登記證之電子遊戲場業者，不論其擺設機台是否為公告查禁，即屬違反
    電子遊戲場業管理條例第十五條未經登記禁止營業之規定，當適用同（條例）第
    二十二條規定處罰」之語，自亦係本此見解而為。(三)又所謂電子遊戲場「業」，
    指「業務」而言。刑法上所謂業務，係以事實上執行業務者為標準，指以反覆同
    種類之行為為目的之社會的活動而言；執行此項業務，縱令欠缺形式上之條件，
    仍無礙於業務之性質。因此不論該事業是否「專營」電子遊戲場業，亦不問經營
    是否需達「一定之規模」，即使於原本所營事業外，兼營電子遊戲場業，或所經
    營之電子遊戲場不具相當之規模，亦無礙於電子遊戲場業管理條例相關規定之適
    用。故商業登記法第四條所規定之小規模商業，縱得免依該法申請商業登記，但
    如未依電子遊戲場業管理條例辦理營利事業登記，仍不得經營電子遊戲場業，自
    不待言。否則，業主為逃避該條例之規範、處罰，儘可以「兼營」或「小規模」
    等經營方式為之，將出現管理及規範上之漏洞，反而無法有效達成立法之目的，
    亦與電子遊戲場業管理條例之立法意旨有違。(四)參照經濟部八十九年九月十九日
    經八九商字第八九二一八一五八號函釋明指：「本條例第十五條規定之立法理由
    「為健全電子遊戲場之營業秩序，明定任何人未依本條例規定辦理營利事業登記
    者，不得經營電子遊戲場業」、「電子遊戲場業自不以專營或主要營業為設置電
    子遊戲機供不特定人娛樂之營利事業為限」。又該部八十九年六月三十日以經（
    八九）商字第八九○一八五三六號函復說明：為健全電子遊戲場之營業秩序，該
    條例第十五條及第十六條明定任何人未依本條例規定辦理營利事業登記者，不得
    經營電子遊戲場業或就其營業場所供他人設置電子遊戲機營業。由上述中央主管
    機關函示意旨觀之，均可認定電子遊戲場業並不以「專營」為限。(五)準此，被告
    、鄧炳松共同經營超商，兼營電動機具營業，並僱用陳鳳如、廖翊雯及姓名年籍
    不詳之人士，均係違反電子遊戲場管理條例第十五條規定，應依該條例第二十二
    條論處。(六)又所謂賭博，乃指以偶然之輸贏，決定財物之得失，而含有射倖性者
，是凡行為具射倖性，輸贏之物亦具財物性（不以現金為限）者，即屬賭博行為
    ，該電動機具之經營打玩方式業如前述，是其屬賭博行為無疑。次按，被告擺設
    賭博性機具之上述場所，既係供不特定人出入賭博財物之用，即為公眾得出入之
    場所。另刑事法上之所謂常業犯，係指反覆以同類之行為為目的之社會活動之職
    業性犯罪而言，亦即持犯罪以維生，縱令同時操持其他職業，仍無礙於其常業犯
    罪之成立（最高法院八十二年度台上字第二０七一號判決意旨參照）。本件被告
    被告、鄧炳松共同經營賭博性電動機具供賭客對賭財物，並僱用陳鳳如、廖翊雯
    及姓名年籍不詳之人士，從事開、洗分、兌換賭金等工作，其等顯以賭博為常業
    ，賴以為生，核其所為，均係犯刑法第二百六十七條之常業賭博罪。其等有犯意
    聯絡及行為分擔，均為共同正犯。(七)被告、鄧炳松、陳鳳如、廖翊雯及姓名年籍
    不詳之人士以違反電子遊戲場業管理條例第十五條規定之方法，用以犯常業賭博
    罪，其所犯電子遊戲場業管理條例第二十二條之罪與刑法第二百六十七條之罪間
    ，有方法結果之牽連關係，應從一重之第二百六十七條之常業賭博罪規定處斷（
    最高法院九十年度台非字第二七六號判決參照）。(八)被告曾因違反電子遊戲場業
    管理條例案件，於九十一年一月十七日，經本院判處有期徒刑二月，得易科罰金
    ，並於九十一年四月十七日執行完畢等情，有臺灣高雄地方法院檢察署刑案資料
    查註紀錄表及臺灣高等法院被告全國前案紀錄表在卷可參，其於有期徒刑執行完
    畢後，五年內再犯有期徒刑以上之罪，為累犯，應依刑法第四十七條之規定，加
    重其刑。(九)爰審酌被告為圖謀小利，未向主管機關申請營利事業登記，即擅自經
    營電子遊戲場業，並與客人賭博財物，類此行為已有多次，有臺灣高雄地方法院
    檢察署刑案資料查註紀錄表及臺灣高等法院被告全國前案紀錄表在卷可參，其明
    知故犯，行為實屬不當，量刑本不宜過輕，惟念其犯後坦承罪行，並供出共犯及
    陳列之機台數量非鉅，且時間不長，尚查無有何重大之獲利情事，所犯情節自屬
    輕微等一切情狀，量處如主文所示之刑，並諭知易科罰金之折算標準，以資懲儆
    。至扣案之電子遊戲機具「龍鳳」二臺、「滿貫大亨」二臺、「金象王」一台（
    含ＩＣ板伍塊）係當場供賭博所用之器具；而機具內之現金二千五百八十元、九
    千八百四十元，則係賭檯及兌換籌碼處之財物，均依刑法第二百六十六條第二項
    規定，不問屬於犯人與否，併予宣告沒收。另交付與賭客莊志遠之六百元現金，
    則屬莊志遠犯罪所得之物，非被告所有，爰不予宣告沒收。
三、本件聲請簡易判決處刑書雖認被告僅有違反電子遊戲場業管理條例之犯行，惟因
    被告已自白其有賭博犯行，且移送併辦部分，亦認被告有賭博罪行，因上開二罪
    間具有裁判上一罪之法律關係，基於審判不可分之效力，本院就被告所犯上開罪
    行，自可合併審理，附此敘明。
據上論斷，應依刑事訴訟法第四百五十二條、第二百九十九條第一項前段，刑法第二
十八條、第二百六十七條，電子遊戲場業管理條例第十五條、第二十二條，刑法第十
一條前段、第五十五條、第四十七條、第四十一條第一項、第二百六十六條第二項，
罰金罰鍰提高標準條例第一條前段、第二條，判決如主文。
中      華      民      國      九十一      年    九    月    二十七    日
                                  臺灣高雄地方法院刑事第一庭
                                      法  官  方  百  正
右正本證明與原本無異。
如不服本判決，應於判決送達後十日內，向本院提出上訴狀。
                                      書記官  張  金  蘭
中    華    民    國      九十一      年      九      月      二十七   日
